臺灣花蓮地方法院刑事判決
111年度金訴字第3號
公  訴  人  臺灣花蓮地方檢察署檢察官
被      告  王照琥


上列被告因洗錢防制法等案件，經檢察官提起公訴（110年度偵
字第4585號），被告於本院準備程序時就被訴事實為有罪之陳述
，經本院合議庭裁定由受命法官獨任改依簡式審判程序審理，並
判決如下：
    主  文
王照琥共同犯洗錢防制法第十四條第一項之洗錢罪，處有期徒刑
壹月，併科罰金新臺幣伍仟元，罰金如易服勞役，以新臺幣壹仟
元折算壹日。緩刑貳年，並應於本判決確定之日起陸個月內，一
次支付新臺幣捌仟陸佰捌拾元之財產上損害賠償至江柏翰員林中
正路郵局00000000000000號帳戶。
    事  實
王照琥可預見一般取得他人金融帳戶使用之行徑，常與財產犯罪
所需有密切之關聯，可能被詐欺集團用以為詐欺取財之工具，且
款項自金融帳戶提領後，即得以掩飾、隱匿特定犯罪所得去向，
詎王照琥竟圖為自己不法之所有，基於縱使發生他人因受騙致財
產受損、隱匿詐欺犯罪所得去向之結果，亦不違背其本意之詐欺
取財及洗錢之不確定故意，與詐欺集團成員（真實姓名、年籍資
料不詳，無證據證明未滿18歲）共同基於詐欺取財及洗錢之犯意
聯絡，於民國110年8月13日20時51分許，以通訊軟體Messenger
告知詐欺集團成員其所申辦中華郵政股份有限公司000000000000
00號帳戶(下稱郵局帳戶)之帳號，嗣詐欺集團成員即於108年8月
18日16時51分許前之當日某時，向江柏翰佯稱可協助兌換人民幣
，致江柏翰陷於錯誤，於110年8月18日16時51分許，轉帳新臺幣
（下同）8680元至郵局帳戶；嗣王照琥接受詐欺集團成員之指示
，分別於110年8月18日17時6分、7分許，在花蓮縣○○市○○路000
號全家便利商店ATM提款機提領2萬元、1萬元，並購買價值3萬10
0元之比特幣存至詐欺集團成員指定的電子錢包，以此方式製造
金流斷點，而掩飾、隱匿所得之去向。
    理  由
一、上揭犯罪事實，業據被告坦承不諱，核與證人即告訴人江柏
    翰之指訴相符（見警卷第11頁至第15頁），且有Messenger
    對話紀錄截圖、通訊軟體LINE對話紀錄截圖、轉帳明細截圖
    、郵局帳號基本資料及交易明細、ATM監視器畫面截圖附卷
    可稽（見警卷第27頁至第83頁、第87頁、第91頁、第95頁至
    第97頁），足認被告自白與事實相符，堪以採信。
二、又起訴書記載被告提供其郵局帳戶帳號之時間為110年8月間
    ，惟據上開被告與詐欺集團成員之Messenger對話紀錄，可
    知被告係於110年8月13日20時51分許，將其郵局帳戶之存摺
    封面照片傳送與詐欺集團成員（見警卷第47頁至第49頁），
    爰逕予更正之。從而，本案事證明確，被告犯行已堪認定，
    應依法論罪科刑。
三、核被告所為，係犯刑法第339條第1項之詐欺取財罪及洗錢防
    制法第14條第1項之洗錢罪。被告依詐欺集團成員指示領取
    款項並購買比特幣存入其指示之電子錢包，被告雖未參與詐
    欺取財行為之全程犯罪階段，然其所參與之部分行為，係共
    同犯罪計畫不可或缺之重要環節，而共同達成詐得財物及掩
    飾、隱匿詐欺犯罪所得本質及去向之犯罪目的，被告自應就
    其所參與之本案詐欺取財、一般洗錢等犯行同負全責，論以
    共同正犯；惟無證據證明指示被告及詐欺告訴人之人為不同
    人，自不構成刑法第339條之4第1項第2款之罪，附此敘明。
    又被告係以一行為同時觸犯前述詐欺取財、一般洗錢罪等數
    罪名，為想像競合犯，應依刑法第55條前段規定，從一重論
    以一般洗錢罪。被告於審判中自白其洗錢犯行，依洗錢防制
    法第16條第2項之規定，減輕其刑。
四、爰審酌被告不顧其所受款項之來源可能為贓款，亦不顧其協
    助提領款項後之去向，為貪圖詐欺集團成員允諾之報酬，仍
    依指示提領款項並購買比特幣後交付，造成告訴人受有損害
    ，並使金流產生斷點，致國家司法難以查緝，所為確有不該
    。惟念被告終能坦承犯行，且有意賠償告訴人，認犯後態度
    良好，兼衡其高中肄業之智識程度、無業、家庭經濟狀況不
    佳、仍須扶養女兒等一切情狀（見本院卷第65頁），量處如
    主文所示之刑，並就罰金部分諭知易服勞役之折算標準。
五、被告未曾因故意犯罪受有期徒刑以上刑之宣告，合於刑法第
    74條第1項第1款得宣告緩刑之要件，有臺灣高等法院被告前
    案紀錄表在卷可佐，又被告雖有不能安全駕駛案尚在偵查中
    ，惟案型不同，認被告尚無強烈之法敵對意識，且被告目前
    無業，本案又屬不得易科罰金之刑，兼之被告有意賠償被害
    人，衡酌上情，認本案以暫不執行為適當，爰宣告緩刑2年
    ，並依刑法第74條第2項第3款之規定，命被告應於本判決確
    定之日起6個月內，1次支付8680元之財產上損害賠償至告訴
    人員林中正路郵局00000000000000號帳戶。又刑法第75條之
    1第1項第4款規定：受緩刑之宣告而有下列情形之一，足認
    原宣告之緩刑難收其預期效果，而有執行刑罰之必要者，得
    撤銷其宣告：違反第74條第2項第1款至第8款所定負擔情節
    重大者。是依上開規定，被告如未依緩刑所附條件履行賠償
    ，檢察官得聲請法院撤銷緩刑之宣告，附此敘明。
六、末按犯洗錢防制法第14條之罪，其所移轉、變更、掩飾、隱
    匿、收受、取得、持有、使用之財物或財產上利益，沒收之
    ，洗錢防制法第18條第1項前段定有明文。惟查，本案無證
    據證明被告有獲得詐欺集團成員允諾之報酬，而其提供郵局
    帳戶之帳號而分別收受2萬1500元、8680元，嗣購買3萬100
    元之比特幣並交付詐欺集團成員，故被告因本案實際獲得之
    犯罪所得應為80元（計算式：21500+0000-00000=80）；然
    被告已欲賠付告訴人8680元以作為緩刑條件，倘再沒收上述
    80元，對被告而言有過苛之虞，故依刑法第38條之2第2項之
    規定，不予宣告沒收、追徵。
據上論斷，應依刑事訴訟法第273條之1第1項、第299條第1項前
段、第310條之2、第454條第1項，判決如主文。
本案經檢察官丙○○提起公訴，檢察官簡淑如到庭執行職務。
中　　華　　民　　國　　111 　年　　3 　　月　　29　　日
　　　　　　　　　刑事第二庭    法　官　黃夢萱
以上正本證明與原本無異。
如不服本判決應於收受送達後20日內向本院提出上訴書狀，並應
敘述具體理由。其未敘述上訴理由者，應於上訴期間屆滿後20日
內向本院補提理由書(均須按他造當事人之人數附繕本)「切勿逕
送上級法院」。告訴人或被害人如對於本判決不服者，應具備理
由請求檢察官上訴，其上訴期間之計算係以檢察官收受判決正本
之日期為準。
因疫情而遲誤不變期間，得向法院聲請回復原狀。
中　　華　　民　　國　　111 　年　　3 　　月　　31　　日
                                書記官  張亦翔   
附論本案論罪科刑法條：
洗錢防制法第14條第1項
有第二條各款所列洗錢行為者，處7年以下有期徒刑，併科新臺
幣5百萬元以下罰金。
刑法第339條第1項
意圖為自己或第三人不法之所有，以詐術使人將本人或第三人之
物交付者，處五年以下有期徒刑、拘役或科或併科五十萬元以下
罰金。